臺灣高雄地方法院民事判決　九十三年度重訴字第二○○號
　　原　　　告　高雄市農會
　　法定代理人　乙○○
　　訴訟代理人　甲○○
　　被　　　告　丙○○
　　被　　　告　鄧崑耀即鄧崑正之遺產管理人
　　訴訟代理人　丁○○
當事人間清償債務事件，本院民國九十三年七月十六日言詞辯論終結，判決如下：
    主    文
被告應連帶給付原告仟伍佰柒拾肆萬仟柒佰壹拾壹元，及自民國九十三年一月一
日起至清償日止，按週年利率百分之八點五三計算之利息；暨自民國九十三年二月二
日起至清償日止，其逾期清償在六個月以內者，按上開利率百分之十、逾期清償超過
六個月者，就超過六個月部分，按上開利率百分之二十計算之違約金。
訴訟費用由被告連帶負擔。
    事實及理由
一、本件原告起訴原請求主債務人丙○○清償債務，嗣於審理中追加連帶保證人鄧崑
    正之遺產管理人，因基礎事實同一，合於民事訴訟法第二百五十五條第一項第二
    款規定，應予准許，先予明。
二、原告起訴主張被告丙○○邀約鄧崑正為連帶保證人，自八十五年四月二十六日起
    陸續向原告借款六筆借款期間自八十五年四月二十六日起至九十年四月二十六
    日止，金額新台幣（下同）二百萬元借款期間自八十五年五月一日起至九十年
    四月二十六日止，金額一千萬元借款期間自八十五年五月七日起至九十年四月
    二十六日止，金額五百一十萬元借款期間自八十五年五月八日起至九十年四月
    二十六日止，金額一千三百四十萬元借款期間自八十五年五月十二日起至九十
    年四月二十六日止，金額四百五十萬元借款期間自八十五年五月十五日起至九
    十年四月二十六日止；並均約定利息按基本放款利率百分之八點四加碼百分之八
    點五（借款時為週年利率百分之九點二五）計算，如未按期履行即喪失期限利益
    ，全部債務視為到期，除按約定利率計算遲延利息外，其逾期清償在六個月以內
    者，按上開利率百分之十、逾期清償在六個月以上者，就超過六個月部分，按上
    開利率百分之二十計算違約金。詎被告丙○○借款後自九十年三月二十六日起即
    未依約清償，依約已喪失期限利益，全部債務視同到期，原告經聲請拍賣抵押物
    一部執行經核算結果，尚有如主文所示之本金及利息並違約金未為清償，屢向被
    告催討，均無結果；又鄧崑正已於九十年九月二十日死亡，其繼承人均拋棄繼承
    ，經訴外人中興票券金融股份有限公司聲請選任鄧崑耀為遺產管理人。爰本於消
    費借貸及連帶保證、繼承之法律關係，提起本訴。
    並聲明：求為判決被告應連帶給付原告仟伍佰柒拾肆萬仟柒佰壹拾壹元，及
　　自民國九十三年一月一日起至清償日止，按週年利率百分之八點五三計算之利息
　　；暨自民國九十三年二月二日起至清償日止，其逾期清償在六個月以內者，按上
　　開利率百分之十、逾期清償超過六個月者，就超過六個月部分，按上開利率百分
　　之二十計算之違約金。
三、被告丙○○則以：被告確實積欠原告如起訴狀訴之聲明所記載之款項，借據上簽
    名均為其本人所為；然被告對原告之請求均不爭執，而原告在起訴前，有以電話
    表明要以支付命令督促程序的方式來取得執行名義，當時我也表示完全同意，所
    以本件並沒有逕行起訴的必要，本件訴訟費用應該由原告自己負擔。
四、被告鄧崑正遺產管理人鄧崑耀則以：鄧崑正生前確擔任丙○○連帶保證人，向原
    告借款六筆金額合計五千三百萬元，被告承認此債務，但被告以遺產管理人身分
    催告債權時，原告未為陳報。並聲明：求為判決駁回原告之訴。
五、原告主張被告丙○○邀約鄧崑正為連帶保證人，陸續自八十五年四月二十六日起
    起向原告借款合計五千四百萬元後未依約分期攤還，已喪失期限利益，全部債務
    視同到期，經核算結果，尚有如主文所示之款項未為受償；又鄧崑正已於九十年
    九月二十日死亡，其繼承人均拋棄繼承，經訴外人中興票券金融股份有限公司聲
    請選任鄧崑耀為遺產管理人等事實，業據提出借據、放款利率資料、九十一年管
    字第一三號民事裁定及確定證明書、放款明細資料查詢等為證，且與本院調查結
    果之事實相符，被告二人對積欠款項未為清償之事實亦不爭執，原告主張之事實
    ，自應認為真實。從而，原告本於消費借貸及連帶保證之法律關係，請求被告連
    帶給付如主文所示本金之利息、違約金，即屬正當，應予准許。
六、被告丙○○雖以其對原告之請求並不爭執，原告可逕依支付命令程序取得執行名
    義，毋庸起訴，因而增加之訴訟費用不應由被告負擔；被告鄧崑正之遺產管理人
    鄧崑耀則以被告承認債權存在，惟原告未依限陳報債權，不應要求被告負擔訴訟
    費用；惟按被告對於原告關於訴訟標的之主張逕行認諾，並能證明其無庸起訴者
    ，訴訟費用，由原告負擔，為民事訴訟法第八十條所明定，然原告應負擔訟費，
    以被告對於原告之請求逕行認諾，並能證明其毋庸訴訟，為必須具備之要件，若
    被告對於原告之請求雖行認諾，而於其是否毋庸訴訟，不僅不能證明，或可認其
    有起訴之必要者，自無令原告逕行負擔訟費之理（最高法院十八年上字第八十一
    號判例意旨參照），被告丙○○雖以其曾要求原告逕行依督促程序聲請支付命令
    即可，毋庸起訴以節省訴訟費用，惟證人即負責與丙○○連絡之原告職員葉素雲
    到庭證稱事先多次與丙○○聯絡詢問是否可逕依支付命令程序處理，然丙○○均
    表示需先請示鄧董始可，且未曾於電話中確認表示願收受支付命令，又延宕數月
    未為處理，原告乃逕行提起本件訴訟（九十三年七月十六日言詞辯論筆錄），而
    被告丙○○復未能舉證證明其確曾明確請求原告方面逕依督促程序聲請發支付命
    令而毋庸起訴，況衡諸常情，如被告明確表示可依督促程序核發支付命令為解決
    時，該程序應較訴訟為迅速，原告應無捨棄較簡便之督促程序，而逕行起訴之理
    ，是被告丙○○既未能舉證證明原告毋庸起訴，本件並不合於民事訴訟法第八十
    條之要件甚明；另原告雖未於催告陳報債權期間，向遺產管理人陳報債權，亦僅
    是否合於民法第一千一百八十二條規定，是否原告因而僅得就被繼承人賸餘遺產
    ，行使其權利之情形，尚不得認原告因而需負擔訴訟費用；另依民事訴訟法第五
    百零八條第一項「債權人之請求，以給付金錢或其他代替物或有價證券之一定數
    量為標的者，得聲請法院依督促程序發支付命令」之規定以觀，是否依督促程序
    請求債務人給付，應屬債權人之選擇權，原告選擇逕行起訴不能認為係非為伸張
    或防衛權利之必要行為，亦不合於民事訴訟法第八十一條之情形；是本件訴訟費
    用仍應由被告連帶負擔，併予明。
據上論結：本件原告之訴為有理由，依民事訴訟法第八十五條第二項，判決如主文。
中　　　華　　　民　　　國　　九十三　　年　　　七　　　月　二十三　　 日
                                民事第五庭
~B法　　　官　林玉心
正本係照原本作成。
如不服本判決，應於送達後廿日內，向本院提出上訴狀並表明上訴理由，如於本判決
宣示後送達前提起上訴者，應於判決送達後十日內補提上訴理由書（須附繕本）。
中　　　華　　　民　　　國　　九十三　　年　　　七　　　月　二十三　　 日
~B法院書記官　陳家宏
